【裁判字號】    95,訴,71
【裁判日期】    950601
【裁判案由】    違反臺灣地區與大陸地區人民關係條例等
【裁判全文】
臺灣花蓮地方法院刑事判決                95年度訴字第71號
公  訴  人  臺灣花蓮地方法院檢察署檢察官
被      告  丙○○
            戊○○
上列被告等因違反臺灣地區與大陸地區人民關係條例等案件，經
檢察官提起公訴（94年度核退偵字第310號、95年度偵字第7號）
，本院判決如下：
    主  文
戊○○共同違反不得使大陸地區人民非法進入臺灣地區之規定，
處有期徒刑伍月，如易科罰金，以參佰元折算壹日。
丙○○共同違反不得使大陸地區人民非法進入臺灣地區之規定，
處有期徒刑參月，如易科罰金，以參佰元折算壹日。
    事  實
一、丙○○於民國92年8 月間，透過丁○○（未據起訴）之介紹
    ，得知戊○○有招攬臺灣地區男子與大陸地區女子「假結婚
    」，代價新臺幣3 萬元，同時得以免費至大陸地區旅遊（機
    票、食宿免費），其因貪圖上開利益，而應允為「假結婚」
    之人頭，嗣其與渠等2 人共同基於行使明知為不實之事項而
    使公務員登載於職務上所掌公文書之概括犯意聯絡、及使大
    陸地區人民非法進入臺灣地區之犯意聯絡，經渠等2 人安排
    下，於92年8月5日搭機前往大陸地區福建省寧德市後，與欲
    辦理「假結婚」來臺之大陸地區女子甲○○（通緝中）基於
    共同行使明知為不實之事項而使公務員登載於職務上所掌公
    文書之概括犯意聯絡，於92年8月28日，2人先至福建省寧得
    市公證處辦理結婚登記而取得結婚證明書後，由丙○○先行
    返回臺灣地區，持上開結婚證明書送請財團法人海峽交流基
    金會驗證，復於92年10月3 日，持上開文件至花蓮縣秀林鄉
    戶政事務所申請辦理結婚登記，使該不知情之戶政事務所承
    辦員，將丙○○與甲○○於上開日期結婚等不實之事項，登
    載於其職務上所執掌之戶籍登記簿冊公文書，並據以核發戶
    籍謄本，均足生損害於各該戶政機關對於結婚戶籍登記管理
    之正確性；嗣丙○○先於92年11月17日，持上開結婚資料與
    登載不實之戶籍謄本等文件，至桃園縣警察局高明派出所辦
    理對保手續，後於92年11月25日，再持上開相同文件與「大
    陸地區人民進入臺灣地區保證書」委託他人前往內政部警政
    署入出境管理局（下稱境管局）辦理甲○○進入臺灣地區旅
    行證申請事宜，憑之以「探親」名義進入臺灣地區之旅行證
    ，經境管局承辦人員審核後，仍未察而據以發予甲○○旅行
    證，甲○○乃旋於92年12月27日，持上開旅行證進入臺灣地
    區，嗣經警查訪後循線查獲上情。
二、案經花蓮縣警察局新城分局訴由臺灣花蓮地方法院檢察署檢
    察官偵查起訴。
    理  由
壹、證據能力部分：茲被告戊○○就公訴人引用之同案被告丙○○之警詢筆錄證據能力有所爭執，不同意於審判中作為證據
    ，爰先予論述如下：按被告以外之人（同案被告相對於其他
    被告而言屬證人之地位）於審判外之言詞或書面陳述，除法
    律有規定者外，不得作為證據；被告以外之人於檢察事務官
    、司法警察官或司法警察調查中所為之陳述，與審判中不符
    時，其先前之陳述具有較可信之特別情況，且為證明犯罪事
    實存否所必要者，得為證據；刑事訴訟法第159條第1項、第
    159條之2分別定有明文。經查，同案被告丙○○於警詢中所
    為關於被告戊○○犯行部分之陳述，與其於審判中證述大致
    相符，是認同案被告丙○○之警詢筆錄對認定被告戊○○犯
    行部分無證據能力。
貳、認定被告2人有罪部分：
一、被告丙○○部分：上開事實，業據被告丙○○迭於警詢、偵
    查及本院訊問時均自白不諱，並有卷附之丙○○、甲○○大
    陸結婚公證書影本、海基會證明影本、結婚登記申請資料、
    戶籍資料與內政部警政署入出境管理局95年3月8日境信彤字
    第09510124150 號函檢附相關甲○○大陸地區人民進入臺灣
    地區旅行證申請書、大陸地區人民進入臺灣地區保證書及等
    丙○○、甲○○出入境紀錄等資料在卷可證，足證被告丙○○之自白與事實相符，堪可採信，是被告丙○○犯行部分，
    堪可認定，應依法論科。
二、被告戊○○部分：訊據被告戊○○矢口否認有上開犯行，辯
    稱：伊並未介紹丙○○至大陸假結婚，伊從事申辦大哥大門
    號業務，僅因幫丙○○辦理電話門號而認識，對於丙○○至
    大陸假結婚一節並不知情云云。但查：
（一）質諸證人即同案被告丙○○於本院審理行交互詰問時，對
      於有關何人介紹及辦理其假結婚事宜等情，雖先證稱：「
      （檢察官問：當初是誰介紹你去大陸結婚？）丁○○。」
      、「（檢察官問：他有沒有跟你說去大陸結婚可以拿到好
      處？）沒有。」、「（檢察官問：何人幫你辦護照，還有
      帶你去大陸結婚？）丁○○幫我辦護照，但是是我自己去
      大陸的。」、「（檢察官問：期間有無人幫你安排去大陸
      的事情？）丁○○有去車站送我，但是是我自己去的。」
      等語，然經檢察官提示證人丙○○之警詢筆錄後，即改稱
      ：「（檢察官問：（提示警卷第2 頁倒數第4、5行並告以
      要旨）你說你們有5 人一起去，戊○○當時有沒有一起去
      等等，有何意見？）我在新城分局有這樣說，並且有看到
      戊○○的口卡。」、「（檢察官問：你警詢所說的介紹人
      戊○○是否庭上的被告戊○○？）是。」、「（檢察官問
      ：你說介紹你去大陸的時候，戊○○有無給你好處？）沒
      有。丁○○給我5 千元。」、「（檢察官問：你去大陸有
      付錢？買飛機票等等？）沒有。」、「（檢察官問：你沒
      有付任何的旅遊費，而且拿到丁○○交給你的5 千元？）
      是。」、「（檢察官問：戊○○在哪裡跟你談到大陸結婚
      的事情？）我跟丁○○、戊○○在一起，丁○○問我要不
      要去大陸。」、「（檢察官問：護照是不是戊○○交給你
      ？）護照是和丁○○一起在那邊，戊○○交給我。」、「
      （檢察官問：機票如何來？）丁○○給我護照，飛機票，
      台胞證，都弄好交給我。」、「（檢察官問（提示警詢筆
      錄第3頁第2行起並告以要旨）：所述是否實在？）戊○○
      的確有說代價3 萬元。」、「（審判長問：戊○○有跟你
      說假結婚代價3 萬元，是否實在？）他們有這樣說，他們
      是指戊○○、丁○○都有這樣講，但我後來回來只拿到 5
      千元，是丁○○給我的」、「丁○○及戊○○都有介紹。
      」、「（審判長問：在哪裡說假結婚有3 萬元？）在火車
      站要送我去台北坐飛機時，我有聽戊○○在跟丙○○說假
      結婚有3萬元酬勞，但他們只給我5千元車馬費。」等語，
      多次明確證稱被告戊○○有與其提過假結婚之代價、幫其
      辦理本案出國護照，並與丁○○一同至花蓮火車站送行等
      行為，且核與其於偵查中具結證稱：「（問：為何戊○○
      幫你辦護照？）我朋友叫我去戊○○那裡」、「我有拿到
      5 千元，介紹人給的，但不是戊○○，介紹人與戊○○相
      熟」、「介紹人帶我去戊○○處，介紹人在花蓮火車站前
      給我5 千元，戊○○也在場」、「戊○○幫我辦護照」等
      情大致相符，且觀諸前後之證詞，亦可知丙○○於偵查中
      所指介紹其認識戊○○之人，即係其於本院所述之介紹人
      丁○○。再者，被告丙○○與被告戊○○或丁○○2 人先
      前並無嫌隙，況且丙○○於警詢、偵查及審理中均自始坦
      承所犯，是其供述何人介紹或辦理假結婚事宜，並非因此
      得以減刑之事由，對其本人罪刑並無直接利害關係，是其
      當無甘冒偽證之罪責而誣攀被告戊○○之理，因認丙○○
      上開於偵查及本院審理時所述證言，顯有相當之可信，堪
      可採信。綜上，足證本案丙○○赴大陸假結婚一節，確實
      係透過丁○○介紹戊○○後，經2人告知假結婚之代價3萬
      元，而應允為假結婚之人頭，並由戊○○等人辦理相關出
      國護照等手續事宜，由其至大陸與甲○○辦理假結婚登記
      後，嗣再回國配合辦理上開相關甲○○申請進入臺灣地區
      之行政程序甚明。
（二）另證人丁○○雖於本院訊問時證稱：伊有幫丙○○辦理護
      照，然對於其與甲○○係假結婚等情不知情，未曾介紹戊○○與丙○○談及本案假結婚事宜等情，但查：質諸證人
      丁○○證稱：「（檢察官問：是否有介紹丙○○給別人認
      識去談大陸結婚的事情？）沒有。」、「（檢察官問：你
      是否有和戊○○談過去大陸結婚的事情？）沒有。我只有
      跟他談過大哥大的事情。」、「（檢察官問：你有沒有介
      紹戊○○給丙○○認識？）沒有。」「（檢察官問：你有
      沒有幫丙○○辦護照？）有，辦過一事，我交給丙○○」
      、「（檢察官問：丙○○之前說是你介紹戊○○幫他辦護
      照有何意見？）我有意見，戊○○到我那裡，丙○○也有
      來，我們只有講大哥大的事情，並沒有講辦護照的事情。
      」、「（檢察官問：當天他們見面時有無談到大陸結婚的
      事情或辦護照？）我不清楚。」、「（檢察官問：後來戊○○為何到你家？）我不知道，剛好碰面，丙○○到我家
      是因為司機同事間比較談的來。」、「（檢察官問：你有
      沒有幫丙○○辦護照？）有」、「（檢察官問：你有沒有
      介紹胡自祥給丙○○？）沒有」「（審判長問證人：為何
      丙○○在本院說去大陸結婚的事情是你介紹的，回來你們
      會給他3 萬元？）他有問我好不好，後來過了一段時間他
      說他想去，我就請胡自祥幫忙辦。」、「（審判長問：是
      否知道丙○○去大陸結婚的事情？）不知道他何時去，只
      知道他要去大陸結婚。」、「（審判長問：後來去大陸的
      事情是何人聯絡的？是胡自祥聯絡的？）有沒有聯繫我不
      清楚，護照是胡自祥交給我由我交給丙○○，當時三人都
      在場。」等語，其對於是否曾介紹丙○○與戊○○認識、
      3 人有無一同碰過面，及其幫丙○○辦理護照過程等情，
      前後說詞反覆不一，顯有瑕疵，況依丙○○之證述，證人
      丁○○亦涉與戊○○共犯本案犯行，是其於本院所為相關
      證詞，亦即攸關其本人之刑責，則其所證，顯係有卸責或
      維護戊○○之情形，委難採信，自難採為對被告戊○○有
      利認定之證據。
（三）綜上，被告戊○○所辯，應係事後卸責之詞，委難採信，
      此外，復有同上開一所述之卷附相關甲○○、丙○○假結
      婚資料及甲○○大陸地區人民進入臺灣地區旅行證申請書
      等相關證物可參，事證明確，被告戊○○上開犯行，已堪
      認定，應依法論科。
三、按被告2 人行為後，臺灣地區與大陸地區人民關係條例業於
    92年10月29日修正公佈，同年12月31日施行，修正後第79條
    第1項規定「違反第15條第1款規定者，處1年以上7年以下有
    期徒刑，得併科新臺幣一百萬元以下罰金。」，與修正前第
    79條第1 項「違反第15條第1款規定者，處5年以下有期徒刑
    、拘役或科或併科新台幣五十萬元以下罰金。」比較，修正
    前第79條第1 項規定有利被告，依刑法第2條第1項但書規定
    ，應適用修正前第79條第1 項規定。核被告戊○○、丙○○
    所為，均係犯刑法第216條、第214條行使使公務員登載不實
    文書罪，及違反臺灣地區與大陸地區人民關係條例第15條第
    1項之規定，應依修正前同法第79條第1項之規定處斷。另被
    告2 人所為使公務員登載不實之低度行為，應由行使之高度
    行為所吸收，不另論罪。又被告2 人與丁○○及甲○○，就
    渠等間所犯之行使使公務員登載不實文書罪及使大陸地區人
    民非法進入臺灣地區等罪，有如事實欄所載之犯意聯絡及行
    為分擔，均為共同正犯。又被告2 人前後多次行使公務員登
    載不實犯行，時間緊接，犯罪構成要件相同，顯基於同一犯
    意為之，為連續犯，應依刑法第56條論處。另被告2 人所為
    行使使公務員登載不實之文書罪與使大陸地區人民非法進入
    臺灣地區罪2 罪間，有方法目的之牽連關係，應依刑法第55
    條從一重之使大陸地區人民非法進入臺灣地區罪處斷。又被
    告2 人上開所為持登載不實戶籍謄本向上開警察機關辦理對
    保手續及出入境管理局申請甲○○進入臺灣地區之行使使公
    務員登載不實犯行部分，雖未據起訴，然此等部分與公訴人
    起訴被告2 人使公務員登載不實之犯罪事實，有裁判上一罪
    關係，應為本件起訴效力所及，基於審判不可分原則，本院
    自應併予審理論究，附此敘明。爰審酌被告2 人之素行、犯
    罪動機、所犯情節、所生之危害、參與之程度及渠等分別於
    本院審理時坦承或否認犯行之犯後態度等一切情狀，分別量
    處如主文所示之刑，並均諭知易科罰金之折算標準。
四、至卷附被告戊○○之警詢筆錄（公訴人未引為本案證據，並
    非本院審認被告2人有罪之證據）1份，因被告於本院準備程
    序中否認有為該警詢筆錄，經本院將該警詢筆錄送請刑事警
    察局鑑定結果，認該警詢筆錄上其中被詢問人捺印指紋1 枚
    ，與該局檔存乙○○（年籍詳卷）之指紋相符，非屬戊○○
    之指紋（此有卷附刑事警察局95年3月22日刑紋字第0950039
    200號函暨鑑驗書1份可參），是否涉及偽造文書犯行等情，
    應由檢察官另行偵辦，附此敘明。
據上論斷，應依刑事訴訟法第299條第1項前段，修正前臺灣地區
與大陸地區人民關係條例第79條第1項，刑法第11條前段、第2條
 第1 項但書、第28條、第216條、第214條、第55條、第41條第1
項前段，罰金罰鍰提高標準條例第1條前段、第2條，判決如主文
。
本案經檢察官許景森到庭執行職務。
中    華    民    國    95    年    6     月    1     日
                        臺灣花蓮地方法院刑事第三庭
                              審判長法  官  鄭培麗
                                    法  官  楊仲農
                                    法  官  張嘉芬
上列正本證明與原本無異。
如對本判決不服，應於送達後10日內，向本院提出上訴狀。（應
抄附繕本）
                                    書記官  陳雅君
中    華    民    國    95    年    6     月    2     日
附錄本判決論罪之法律條文：
臺灣地區與大陸地區人民關係條例第79條第1項：
違反第十五條第一款規定者，處五年以下有期徒刑、拘役或科或
併科新台幣五十萬元以下罰金。
中華民國刑法第214條：
明知為不實之事項，而使公務員登載於職務上所掌之公文書，足
以生損害於公眾或他人者，處三年以下有期徒刑、拘役或五百元
以下罰金。
中華民國刑法第216條：
行使第二百十條至第二百十五條之文書者，依偽造、變造文書或
登載不實事項或使登載不實事項之規定處斷。


司法院資訊處製作；財團法人民間司法改革基金會備份。
